臺灣橋頭地方法院刑事判決　
111年度審金訴字第268號
公  訴  人  臺灣橋頭地方檢察署檢察官
被      告  陳侑男


上列被告因詐欺等案件，經檢察官提起公訴（111年度偵字第602
5、9484號），本院合議庭裁定改由受命法官獨任進行簡式審判
程序，本院判決如下：
    主  文
陳侑男三人以上共同冒用公務員名義犯詐欺取財罪，處有期徒刑
壹年肆月。
    犯罪事實
一、陳侑男於民國111年4月6日，加入由真實姓名、年籍不詳之
    「建彰」、「槌子」、「光陽」等成年人所組成之三人以上
    詐欺集團（所涉參與犯罪組織部分，未經檢察官於本案提起
    公訴，詳後述），擔任取款車手。其遂與該詐欺集團成員共
    同意圖為自己不法之所有，基於三人以上共同冒用公務員名
    義詐欺取財、掩飾或隱匿詐欺所得去向而洗錢之犯意聯絡，
    由該詐騙集團成員於111年4月13日9時30分許，先後撥打電
    話給朱敬，分別佯裝為「台電人員」、「客服」、「台北市
    警察局張警官」，訛稱朱敬積欠電費，且提供帳戶給車手，
    涉犯刑案，須領錢交由檢警指定之人保管云云，以此方式施
    用詐術，致朱敬陷於錯誤，而依詐欺集團成員指示，自其名
    下之高雄市燕巢區農會、華南銀行、中華郵政燕巢郵局帳戶
    ，及其配偶方國進名下之臺灣銀行、中華郵政左營郵局帳戶
    內，提領現金共計新臺幣（下同）34萬3千元，並於同日12
    時24分許，在其址設高雄市○○區○○路00巷0號之住處前，將
    上開現金交付給陳侑男，陳侑男旋即搭乘計程車至臺南市歸
    仁區之長榮駕訓班，再換搭計程車至臺南市歸仁區之某麥當
    勞，將上開現金轉交予該詐欺集團不詳成員，以此方式製造
    金流之斷點，致無從追查前揭犯罪所得之去向，而掩飾或隱
    匿該犯罪所得，陳侑男並因而取得4千元之報酬。
二、案經高雄市政府警察局岡山分局報告臺灣橋頭地方檢察署檢
    察官偵查起訴。
    理  由
一、本件被告陳侑男所犯係死刑、無期徒刑或最輕本刑為3年以
    上有期徒刑以外之罪，其於準備程序中就被訴事實為有罪之
    陳述，經本院告知簡式審判程序之旨，並聽取檢察官、被告
    之意見後，依刑事訴訟法第273條之1第1項規定裁定進行簡
    式審判程序。
二、上開犯罪事實，業據被告於偵查、本院準備程序及審理時均
    坦承不諱（見111年度偵字第6025號卷，下稱偵一卷，第96
    頁；111年度審金訴字第268號卷，下稱審金訴卷，第41、51
    頁），核與被害人朱敬於警詢時之證述相符（見警卷第7至1
    5頁），並有扣押筆錄、扣押物品目錄表、高雄市燕巢區農
    會、華南銀行、中華郵政燕巢郵局、臺灣銀行、中華郵政左
    營郵局存款帳戶交易明細各1份、監視器畫面翻拍照片5張在
    卷可稽（見警卷第29至33、45至49頁，偵一卷第115至126頁
    ），足認被告之任意性自白與事實相符，其上開犯行足堪認
    定。
三、論罪科刑：
  ㈠核被告所為，係犯刑法第339條之4第1項第1款、第2款之三人
    以上共同冒用公務員名義詐欺取財罪，及洗錢防制法第14條
    第1項、第2條第2款之洗錢罪。其與所屬之詐欺集團成員，
    就上開犯行，彼此間具犯意聯絡與行為分擔，均為共同正犯
    。其以一行為同時觸犯上開2罪名，應依刑法第55條之規定
    ，從一重之三人以上共同冒用公務員名義犯詐欺取財罪處斷
    。
  ㈡被告參與前揭詐欺集團組織，而於111年間所犯之參與犯罪組
    織、加重詐欺取財、洗錢犯行，業經臺灣臺南地方檢察署檢
    察官以111年偵字第11862號提起公訴，並於111年6月22日繫
    屬於臺灣臺南地方法院，經該院以111年度金訴字第508號審
    理等情，有上開起訴書、臺灣高等法院被告前案紀錄表各1
    份附卷可憑（見審金訴卷第15至18、31至34頁）。至於本案
    則是於111年8月22日始繫屬本院，有臺灣橋頭地方檢察署11
    1年8月23日橋檢和出111偵6025字第1119035361號函1份及其
    上之本院收文戳章在卷可稽（見審金訴卷第3頁），是本案
    顯非被告參與詐欺集團後，多次加重詐欺案件中最先繫屬之
    法院，為避免重複評價，當無將被告再另論一參與犯罪組織
    罪，而與本案所犯加重詐欺罪從一重論處之餘地，併此敘明
    。
  ㈢按洗錢防制法第16條第2項規定：「犯前2條之罪，在偵查或
    審判中自白者，減輕其刑。」，而被告就上開洗錢犯行，已
    於偵查及本院審理中均坦承不諱，業如前述，是就其所犯洗
    錢罪部分，原應減輕其刑，然經前述論罪後，就被告上開犯
    行係從一重論以三人以上共同冒用公務員名義詐欺取財罪，
    並未論以洗錢罪，自無上開減輕其刑規定之適用，惟就其此
    部分想像競合輕罪得減刑部分，仍得作為本件量刑審酌事由
    ，附此敘明。
  ㈣本院審酌被告正值青年，竟不思以正途獲取財物，為圖不法
    利益而加入詐欺集團，利用一般民眾欠缺法律專業知識，對
    於司法機關組織分工與案件進行流程未盡熟悉之心理，由詐
    欺集團成員假冒警察名義詐欺被害人，由被告擔任取款車手
    ，破壞一般民眾對於公務員職務執行之信賴，並致被害人受
    有34萬3千元之損失；惟犯後坦承犯行，且與被害人達成和
    解，同意分期賠償告訴人總計34萬3千元，有和解筆錄1份附
    卷可考（見審金訴卷第57頁），兼衡被告自陳高中畢業之智
    識程度，在重機店擔任店員，月收入約2萬8千元，未婚，無
    子女，與祖父母同住等一切情狀，量處如主文所示之刑。
四、沒收部分：
  ㈠扣案行動電話1支，為被告所有，然並非供本案犯行聯繫詐欺
    集團成員所用，業據被告於警詢及本院審理時供陳在卷（見
    警卷第6頁，審金訴卷第41、50頁），復無證據足認上開行
    動電話為供本件犯罪所用或預備之物，爰不予宣告沒收之。
  ㈡被告因本件犯行而獲有報酬4千元，亦經其於本院準備程序時
    陳述明確（見審金訴卷第41頁），上開金額固為其犯罪所得
    ，且未扣案；然考量被告已與被害人達成和解，並約定分期
    賠償告訴人34萬3千元，業如前述，如就上開未扣案之犯罪
    所得再予沒收或追徵，容有過苛之虞，爰依刑法第38條之2
    第2項規定，就未扣案之犯罪所得部分，不予宣告沒收或追
    徵其價額。
據上論斷，應依刑事訴訟法第273條之1第1項、第299條第1項前
段，判決如主文。
本案經檢察官陳俊宏提起公訴，檢察官靳隆坤到庭執行職務。
中　　華　　民　　國　　111 　年　　11　　月　　24　　日
                  刑事第五庭    法　官  黃逸寧
以上正本證明與原本無異。
如不服本判決應於收受送達後20日內向本院提出上訴書狀，並應
敘述具體理由；如未敘述上訴理由者，應於上訴期間屆滿後20日
內向本院補提理由書（均須按他造當事人之人數附繕本）「切勿
逕送上級法院」。
中　　華　　民　　國　　111 　年　　11　　月　　24　　日
　　　　　　　　　　　　　　 　 書記官  鄭珓銘
附錄本案所犯法條：
中華民國刑法第339條之4
犯第339條詐欺罪而有下列情形之一者，處1年以上7年以下有期
徒刑，得併科1百萬元以下罰金：
一、冒用政府機關或公務員名義犯之。
二、三人以上共同犯之。
三、以廣播電視、電子通訊、網際網路或其他媒體等傳播工具，
    對公眾散布而犯之。
前項之未遂犯罰之。
洗錢防制法第14條
有第二條各款所列洗錢行為者，處7年以下有期徒刑，併科新臺
幣5百萬元以下罰金。
前項之未遂犯罰之。
前二項情形，不得科以超過其特定犯罪所定最重本刑之刑。